---
title: "Tarea #2 Graficación y Tidyverse"
output: html_document


---

```{r setup, include=FALSE}
knitr::opts_chunk$set(echo = TRUE)

```


```{r carga-librerias, message = FALSE}
# Carga de librerías: dplyr, ggplot2 y tidyverse
library(dplyr)
library(ggplot2)
library(tidyverse)

```


## 1. Realice un gráfico de barras apiladas que muestre el caudal de los ríos Pandora y Bananito por cada uno de los 12 meses del año.

```{r}
# Carga de datos desde un archivo CSV
rios <-   
  read.csv(file = 'https://raw.githubusercontent.com/tpb728O-programaciongeoespacialr/2021ii/main/datos/hidrologia/fdc/fdc.csv')
```


```{r} 
# Cambio de nombre de las columnas mediante rename()
rios <-  
  rios %>%
  rename(fecha = Tiempo,  
         pandora = Pandora.mm..637km2.,
         bananito = Banano.mm..90km2.)%>%
  mutate (fecha = as.Date(fecha, format = "%m/%d/%Y"))
  
```



```{r pandora-bananito-sumarizado}
# Selección, renombramiento, filtrado y conversión de columnas
rios_sumarizado_x_mes <-
  rios %>%
  select(fecha, pandora, bananito) %>%
  rename(fecha = fecha, caudal_pandora = pandora, caudal_bananito = bananito) %>%
  mutate(fecha = as.Date(fecha, format = "%d/%m/%Y")) %>%
  group_by( mes = format(fecha,"%m")) %>%
  summarise(c_pandora = sum(caudal_pandora), c_bananito = sum(caudal_bananito))

# Despliegue del data frame con los resultados
rios_sumarizado_x_mes
```

```{r apiladas}
# Grafico de barras apiladas
ggplot() + geom_col(
  data = rios_sumarizado_x_mes, 
  aes(x = mes,
      y= c_bananito, fill = "Río Bananito"), width = 0.7)+
  geom_col(
    data= rios_sumarizado_x_mes,
    aes(x = mes, y = c_pandora, fill = "Río Pandora"), width = 0.7) +
  ggtitle( "Caudal mensual de los ríos Pandora y Bananito, Limón, Costa Rica") +
  xlab("Mes") + 
  ylab("Caudal") +
  scale_fill_manual(values = c("#AFEEEE", "steelblue3")) +
  theme(
    legend.title = element_blank(),
    legend.position = "right",
    plot.title = element_text(size = 14, face = "italic")
) 
```



## 2. Realizar un histograma que muestre la distribución de los casos nuevos de covid en Costa Rica.

```{r}
# Carga de datos desde un archivo CSV
covid <- 
  read.csv(
    file='https://raw.githubusercontent.com/tpb728O-programaciongeoespacialr/2021ii/main/datos/minsalud/covid/ultimafecha_CSV_GENERAL.csv', 
    sep = ","
  )
```

```{r histograma}
covid_ <-
  covid %>%
  select(FECHA, nue_posi) %>%
  rename(fecha = FECHA, positivos_nuevos = nue_posi) %>%
  mutate(fecha = as.Date(fecha, format = "%d/%m/%Y"))
```
  
```{r histograma_}
# Histograma Casos nuevos de COVID-19
ggplot(covid_, aes(x = fecha, y = positivos_nuevos)) +
  geom_histogram(binwidth = 0.1, stat= 'identity', color= "light blue" ) +
  ggtitle("Distribución de casos nuevos de Covid-19 en Costa Rica") +
  xlab("Fecha")+
  ylab("Total de casos")+
  theme_dark(base_size = 14)

```

## 3 Realice un gráfico de barras agrupadas que muestre la cantidad de hombres y mujeres fallecidos por covid en Costa Rica por cada uno de los 12 meses del año.

```{r covid}
# Carga de datos desde un archivo CSV
covid <- 
  read.csv(
    file='https://raw.githubusercontent.com/tpb728O-programaciongeoespacialr/2021ii/main/datos/minsalud/covid/ultimafecha_CSV_GENERAL.csv', 
    sep = ","
  )
```

```{r covid-seleccion}
# Selección, renombramiento, filtrado y conversión de columnas
covid_sumarizado_x_mes <-
  covid %>%
  select(FECHA, muj_fall, hom_fall) %>%
  rename(fecha = FECHA,
         mujeres_fallecidas = muj_fall,
         hombres_fallecidos = hom_fall) %>%
  mutate(fecha = as.Date(fecha, format = "%d/%m/%Y")) %>%
  group_by( mes = format(fecha,"%m")) %>%
  summarise(Total_mujeres_fallecidas = sum(mujeres_fallecidas),
            Total_hombres_fallecidos = sum(hombres_fallecidos))


# Despliegue del data frame con los resultados
covid_sumarizado_x_mes
```


```{r grafico-agrupadas}
# Grafico de barras agrupadas
ggplot() +
  geom_col(
  data = covid_sumarizado_x_mes,
  aes(x = mes, y = Total_mujeres_fallecidas, fill = "Mujeres"),
  width = 0.4,
  position = position_nudge(x = -0.15)
  ) +
  
  geom_col(
    data = covid_sumarizado_x_mes,
    aes(x = mes, y = Total_hombres_fallecidos, fill = "Hombres"),
    width = 0.4,
    position = position_nudge(x = 0.15)
    ) +
  scale_fill_manual(values = c("#B0E2FF", "#FFC1C1")) +
  ggtitle( "Total mujeres y hombres fallecidos a causa del Covid-19 en Costa Rica") +
  xlab("Mes") +
  ylab("Fallecimientos") +
  theme(
    legend.box = "vertical",
    legend.title = element_blank(),
    )
```



